【裁判字號】    99,消債聲,162
【裁判日期】    991103
【裁判案由】    聲請免責
【裁判全文】
臺灣板橋地方法院民事裁定           99年度消債聲字第162號
聲  請  人  庚○○
代  理  人  屠啟文律師
債  權  人  華南商業銀行股份有限公司
法定代理人  乙○○
代  理  人  壬○○
債  權  人  台北富邦商業銀行股份有限公司
法定代理人  辛○○
債  權  人  渣打國際商業銀行股份有限公司
法定代理人  曾璟璇
債  權  人  臺灣新光商業銀行股份有限公司
法定代理人  戊○○
代  理  人  陳建富
債  權  人  聯邦商業銀行股份有限公司
法定代理人  己○○
代  理  人  丑○○
債  權  人  大眾商業銀行股份有限公司
法定代理人  癸○○
代  理  人  丁○○
債  權  人  匯誠第二資產管理股份有限公司（原慶豐商業銀行
            股份有限公司）
法定代理人  甲○○
債  權  人  台新國際商業銀行股份有限公司
法定代理人  子○○
債  權  人  丙○○
債  權  人  光泉食品股份有限公司
上列當事人聲請消費者債務清理事件，本院裁定如下：
    主  文
債務人庚○○不免責。
    理  由
一、按債務人有下列各款情形之一者，法院應為不免責之裁定，
    但債務人證明經普通債權人全體同意者，不在此限：一、於
    七年內曾依破產法或本條例規定受免責；二、隱匿、毀損應
    屬清算財團之財產，或為其他不利於債權人之處分；三、捏
    造債務或承認不真實之債務；四、因浪費、賭博或其他投機
    行為，致財產顯然減少或負擔過重之債務，而生開始清算之
    原因；五、於清算聲請前一年內，已有清算之原因，而隱瞞
    其事實，使他人與之為交易致生損害；六、明知已有清算原
    因之事實，非基於本人之義務，而以特別利於債權人中之一
    人或數人為目的，提供擔保或消滅債務；七、隱匿、毀棄、
    偽造或變造帳簿或其他會計文件之全部或一部，致其財產之
    狀況不真確；八、故意於財產及收入狀況說明書為不實之記
    載，或有其他故意違反本條例所定義務之行為；法院為終止
    或終結清算程序之裁定確定後，除別有規定外，應以裁定免
    除債務人之債務，消費者債務清理條例（下稱消債條例）第
    134 條、第132 條分別定有明文。
二、經查：
（一）本件聲請人即債務人庚○○於民國98年2 月向本院具狀聲
      請更生事件，曾經本院裁定於98年5 月22日開始更生程序
      ，惟所提之更生方案未依消債條例第59條、60條規定可決
      ，復未由本院司法事務官認為公允而逕依同條例第64條認
      可更生方案，而經本院於99年6 月30日依同條例第61條裁
      定開始清算程序，並同時終止清算程序確定在案，有本院
      98年度消債更字第135 號、98年度司執消債更字第492 號
      、99年度消債清字第103 號在卷可稽。
（二）嗣本院參酌債權人提出債務人之消費紀錄，其中較大額之
      消費：分別於91年5月29日、91年9月15日、92年5月10 日
      、93年3月8日、93年3月15日向傑昇電話百貨消費新臺幣
      （下同）8,240元、10,000元、14,000元、4,870元、4,60
      0元、分別於92年5月30日、93年3月6日向總動員視聽歌城
      消費2,352元、3,157元、及於91年5月29日向晶晶卡拉OK
      消費9,980元、分別於92年11月29日、92年11月30日、92
      年12月13日向明樣國際科技股份有限公司消費9,188元、3
      ,793元、1,000元、於92年6月9日向琦雅體育用品有限公
      司消費3,030元、分別於92年10月15日、92年11月25日向
      敦睦電器公司消費23,000元、9,270元、分別於92年10月2
      1日、93年3月5日向紅陽科技股份有限公司消費5,000元、
      6,700元、分別於92年4月21日、92年12月2日、93年8月5
      日向嘉緯汽車百貨材料行消費10,500元、32,000元、8,00
      0元、及於92年5月19日向三進機車行消費10,000元、及於
      92年12月15日向喜祥汽車電機冷氣有限公司消費4,500元
      、及分別於91年11月2日、91年11月22日向慶宇汽車有限
      公司消費1,575元、31,500元、於91年至93年間多次向台
      灣卡多摩嬰童館有限公司消費、分別於93年3月19日、93
      年5月13日向富新食品商行消費12,000元、10,000元、及
      於93年3月29日向學仁商行消費6,000元、於93年間多次向
      亞太儲運股份有限公司、春之風企業社消費、向各債權銀
      行預借現金、於92年向富邦人壽保險股份有限公司投保等
      ，此有債權人提出之消費帳單明細附卷可稽。依此債務人
      之消費顯然已逾越一般人生活水準，而非屬日常生活所需
      之消費。
（三）另本院於99年10月6 日發函通知債務人於10日內就上開消
      費明細陳述意見，債務人於99年10月20日陳報狀之陳報略
      以：
   1、分別於91年5月29日、91年9月15日、92年5月10日、93年3
      月8日、93年3月15日向傑昇電話百貨消費8,240元、10,00
      0元、14,000元、4,870元、4, 600元之事由：印象中應是
      為自己及前妻購買手機，嗣因手機損話及遺失，故於93年
      間再次購買。
   2、於92年5月30日、93年3月6日向總動員視聽歌城消費2,352
      元、3,157元、及於91年5月29日向晶晶卡拉OK消費9,980
      元之事由：印象中應是同事友人聚會，債務人先刷卡支付
      消費款項，再由同事依比例分擔支付現金予債務人。
   3、分別於92年11月29日、92年11月30日、92年12月13日向明
      樣國際科技股份有限公司消費9,188 元、3,793 元、
      1,000 元、及於92年6 月9 日向琦雅體育用品有限公司消
      費3,030 元、及分別於92年10月21日、93年3 月5 日向紅
      陽科技股份有限公司消費5,000 元、6,700 元、及於93年
      間多次向亞太儲運股份有限公司、春之風企業社消費之事
      由：債務人已不復記憶。
   4、分別於92年10月15日、92年11月25日向敦睦電器公司消費
      23,000元、9,270元之事由：應是購置家中電器用品所生
      之消費。
   5、分別於92年4月21日、92年12月2日、93年8月5日向嘉緯汽
      車百貨材料行消費10,500元、32,000元、8,000元、及於9
      2年5月19日向三進機車行消費10,000元、及於92年12月15
      日向喜祥汽車電機冷氣有限公司消費4,500元、及分別於9
      1年11月2日、91年11月22日向慶宇汽車有限公司消費1,57
      5元、31,500元之事由：應是修理前妻名下汽車及為前妻
      購置中古機車所生之消費。
   6、於91年至93年間多次向台灣卡多摩嬰童館有限公司消費之
      事由：應是購買未成年子女尿布、奶粉及其他嬰幼兒用品
      所生之消費。
   7、台端分別於93年3月19日、93年5月13日向富新食品商行消
      費12,000元、10,000元、及於93年3月29日向學仁商行消
      費6,000元之事由：印象中似是購置家庭用品所生之消費
      。
   8、向各債權銀行預借現金之事由：部分款項係代前妻清償其
      積欠之銀行卡債及外債。
   9、於92年向富邦人壽保險股份有限公司投保之事由：當時保
      險事宜均由前妻處理，債務人實不知投保內容，嗣前妻將
      保險解約，並取走全部解約金。
三、惟查：
（一）依債權人向本院陳報聲請人使用信用卡及現金卡消費明細
      之結果，聲請人於短期內有大額且密集預借現金之情形。
      其中可見，聲請人分別於92年5 月23日及92年10月22日向
      慶豐商業銀行預借現金40,000元、40,000元；於93年7 月
      間向華南商業銀行預借現金總計50,000元；於92年11月及
      12月間向聯邦商業銀行預借現金總計65,000元；於93年6
      月間向大眾商業銀行預借現金總計55,700元；聲請人雖主
      張其預借現金係代前妻清償其所積欠之債務等語，惟觀諸
      聲請人於聲請更生時所提之戶籍謄本，其與前配偶係於93
      年2 月24日離婚，聲請人於離婚後就現金卡提領之次數仍
      舊頻繁，與其通常生活所需並不相當，堪認聲請人之負債
      原因顯與其不當消費之情形有關。
（二）觀諸債權人誠第二資產管理股份有限公司陳報狀所載，
      聲請人自92年5 月即開始預借現金達40,000元，是聲請人
      於92年即可預見其負債累累，聲請人雖主張部分預借現金
      係替前配偶償還借款而造成負債，聲請人既願替他人償還
      債務，自應審酌自身能力，而非進而主張其無力清償債權
      人，實難認定聲請人具有清償全體債權人債務之誠意，其
      確有利用免責程序以規避債務之道德風險無疑。聲請人復
      主張部分消費行為（明樣國際科技股份有限公司、琦雅體
      育用品有限公司消費、紅陽科技股份有限公司消費、亞太
      儲運股份有限公司、春之風企業社），因時間距今已久，
      已不復記憶，惟聲請人不復記憶之消費金額為數不小，且
      聲請人既已負債累累，理應謹慎消費、撙節開支，節省生
      活非必要性開支以求致力還款於各債權人，卻又於娛樂場
      所（總動員視聽歌城、晶晶卡拉OK）多次為非必要性消費
      行為，堪認聲請人應有消債條例第134條第4款之規定：「
      因浪費、賭博或其他投機行為，致財產顯然減少或負擔過
      重之債務，而生開始清算之原因」情形存在。
四、綜上，聲請人並未量入為出，其消費紀錄既然有浪費以致負
    擔過重債務，而生開始清算之原因，而多數債權人表示不同
    意免責，且本件聲請人又無法證明其業經普通債權人全體之
    同意，則依上揭說明，本件聲請人不得免責，爰裁定如主文
    。
中    華    民    國    99    年    11    月    3     日
                  民事第二庭    法  官  張谷輔
上為正本係照原本作成
如不服本裁定，應於裁定送達後10日內，以書狀向本院提出抗告
，並繳納抗告費新臺幣1,000元
中    華    民    國    99    年    11    月    3     日
                                書記官  郭群裕

司法院資訊處製作；財團法人民間司法改革基金會備份。
